---
title: 'Tipología y ciclo de vida de los datos: Práctica 2'
author: "Autor: Nombre estudiante"
date: '`r format(Sys.Date(),"%e de %B %Y")`'
output:
  html_document:
    highlight: default
    number_sections: yes
    theme: cosmo
    toc: yes
    toc_depth: 2
    includes:
      in_header: PRA2-header.html
  pdf_document:
    highlight: zenburn
    toc: yes
  word_document: default
---

```{r setup, include=FALSE}
knitr::opts_chunk$set(echo = TRUE)
library(dplyr)
# https://cran.r-project.org/web/packages/ggplot2/index.html
if (!require('ggplot2')) install.packages('ggplot2'); library('ggplot2')
# https://cran.r-project.org/web/packages/dplyr/index.html
if (!require('dplyr')) install.packages('dplyr'); library('dplyr')
library(plotly)
library(nortest)
```


# Descripción del dataset

El conjunto de datos del titanic es ampliamente concido en la comunidad del ML. Es más, forma parte de los retos de iniciación en la plataforma [kaggle](https://www.kaggle.com/c/titanic/overview).

Este conjunto de datos, es la representación de las personas que embarcaron en el titanic. En el, se recogen multitud de datos sobre cada persona, relativos a su edad, pais y clase en la que embarcaron, además de si sobrevivieron o no.


## ¿Por qué es importante?

Este cojunto de datos tiene la posibilidad de explicar algunos datos de la catastrofe. Puede aclarar si hubo algún condicionante para la muerte o supervivencia de las personas más allá del puro azar.

## ¿Qué pregunta pretende responder?

Este cojunto de datos pretende elaborar un modelo predictivo y con el responder a la pregunta: ¿Qué tipo de personas tenían más probabilidades de sobrevivir?

# Integración de los datos de interés a analizar

Antes de integrar, vamos a describir las variables que caracterízan a estos datos:

* **PassengerId** Id del pasajero

* **Name** Nombre del pasajero en formato cadena.

* **Sex** Factor con los niveles male/female.

* **Age** Valor numérico con la edad.

* **Pclass** Factor con la clase del ticket(1 = 1st, 2 = 2nd, 3 = 3rd)

* **Embarked** Factor con el embarque de la persona(C = Cherbourg, Q = Queenstown, S = Southampton).

* **Cabin** camarote

* **Fare** Valor numérico con el precio del ticket (NA  para miembros de la tripulación musicos y empleados de la compañia).

* **SibSp** Número de conyuges a bordo.

* **Parch** Número de padres, hijos a bordo.

* **Survived** Factor con dos niveles indicando si sobrevivió o no(0 = No, 1 = Yes).

Escogemos las columnas que serán factores:
```{r}
factors = c("Sex"="factor","Pclass"="factor","Cabin"="factor", "Embarked"="factor","Survived"="factor");
```

Cargamos los datos:

```{r}
titanicData <- read.csv('titanic.csv', stringsAsFactors = FALSE, colClasses = factors );
```

```{r}
summary(titanicData);
```
Los datos de interés de ese cojunto de datos serán los que nos aporten algo de información sobre las personas pero a nivel de cojunto, es decir datos como nombre, identificador de pasajero o número de ticket no nos resultan de utilidad. Por lo que podemos crear un conjunto de datos solamente con los datos adecuados:


```{r}
cols_remove <- c("PassengerId", "Name", "Ticket")
titanicData <- titanicData[, !(colnames(titanicData) %in% cols_remove)]
summary(titanicData);
```
# Limpieza de los datos.

## ¿Los datos contienen ceros o elementos vacíos? ¿Cómo gestionarías cada uno de estos casos?

Para comprobar si los datos contienen elementos vacíos se ejecuta la siguiente sentencia.

```{r}
colSums(is.na(titanicData))
```

Se puede observar que la columna Age contiene 177 valores nulos. Existen diferentes políticas para el tratamiento de los valores nulos:

* **Eliminarlos**: En Ocasiones, compensa eliminar estas filas, ya que pueden generar distorsiones a la hora de hacer cálculos con las columnas que contienen los valores nulos.

* **Reemplazo**: Se podrían reemplazar los valores por la media, la mediana o la moda. Estas medidas se pueden intentar particular en función de otras columnas para que no siempre sean los mismos para todas las entradas nulas.

* **Asignación de una categoría**: Si se discretizan los datos en, por ejemplo, rangos de edad, se puede particularizar todos los valores nulos en una categoría especial llamada "edad desconocida".

* **Predicción de los valores nulos**: Por último, se pueden inferir los valores mediante predicciones.

En este caso, se van a inferir los valores en función de otros parámentros. Para hacer esto, partimos de que es muy probable que la edad media de las personas que viajan en Pclass3 es diferente a la edad media de las personas que viajan en Pclass1. Además, esa edad será diferente en función de si estamos ante un hombre o una mujer. Por tanto, para inferir los valores de edad perdidos, se agrupa por Sex y Pclass, para posteriormente calcular las medianas de cada serie agrupada.

Primero, se calcula la media y la mediana de edad en función de la clase y el género del pasajero. 
```{r, warning= FALSE, message = FALSE}
by_sex_class <- titanicData %>% group_by(Sex, Pclass)  %>% summarise(mean = mean(Age, na.rm = TRUE), median = median(Age, na.rm = TRUE))
                      
by_sex_class


```

Se observa que la media y la mediana de edad varía en función del género y la clase en la que viajaban. Se procede a rellenar los valores nulos en la columna de edad por los valores de mediana en función de Sex y Pclass.  

```{r}
titanicData$Age[titanicData$Sex == "female" & titanicData$Pclass == "1" & is.na(titanicData$Age)] <- by_sex_class$median[by_sex_class$Sex == "female" & by_sex_class$Pclass == "1"]

titanicData$Age[titanicData$Sex == "female" & titanicData$Pclass == "2" & is.na(titanicData$Age)] <- by_sex_class$median[by_sex_class$Sex == "female" & by_sex_class$Pclass == "2"]

titanicData$Age[titanicData$Sex == "female" & titanicData$Pclass == "3" & is.na(titanicData$Age)] <- by_sex_class$median[by_sex_class$Sex == "female" & by_sex_class$Pclass == "3"]

titanicData$Age[titanicData$Sex == "male" & titanicData$Pclass == "1" & is.na(titanicData$Age)] <- by_sex_class$median[by_sex_class$Sex == "male" & by_sex_class$Pclass == "1"]

titanicData$Age[titanicData$Sex == "male" & titanicData$Pclass == "2" & is.na(titanicData$Age)] <- by_sex_class$median[by_sex_class$Sex == "male" & by_sex_class$Pclass == "2"]

titanicData$Age[titanicData$Sex == "male" & titanicData$Pclass == "3" & is.na(titanicData$Age)] <- by_sex_class$median[by_sex_class$Sex == "male" & by_sex_class$Pclass == "3"]

```

Se vuelve a comprobar si existen valores nulos.

```{r}
colSums(is.na(titanicData))
```

Se han eliminado los valores nulos. Ahora, se comprueba que el summary no difiere mucho del original.

```{r}
summary(titanicData)
```

La media de edad ha bajado ligeramente, pero en general los datos se mantienen estables aún habiendo inferido 177 entradas.

En el summary se pueden observar diferentes columnas con datos anómalos o vacíos. Se procede a analizar uno a uno cada caso.

La columna SibSp contiene muchos valores a 0. En esta columna este valor es perfectamente normal, ya que indica el número de hermanos o esposas a bordo del barco para cada persona.

La columna Parch también contienen valores a 0, pero también cuadra, ya que este campo indica el núero de padres o hijos a bordo.

La columna Fare indica el precio que el pasajero pagó para estar en el barco. El mínimno de esta columna es 0, lo cual no tendría demasiado sentido. Se procede a mirar cuántas entradas tienen 0 en el precio.

```{r}
filter(titanicData, Fare == 0)
```

Es destacable que todas aquellas entradas que tienen Fare = 0 son de hombres. Dado que no han pagado nada, estas personas podrían ser tripulación del barco, por lo que se mantienen estas entradas.

La columna Cabin contiene muchísimos valores nulos, y no se puede inferir de ninguna manera. Tampoco parece que aporte demasiada información útil, por lo que se desecha.

```{r}
titanicData <- subset(titanicData, select = -c(Cabin))
```

Por último, la columna Embarked contiene dos valores nulos que sí serían interesantes de completar. En este caso, para evitar tener 4 categorías y que se distorsionen un poco esos datos, se imputan estos dos valores con la moda, es decir, con el valor "S".

```{r}
titanicData$Embarked[titanicData$Embarked == ""] <- "S"

# Se elimina la clase sobrante.

titanicData$Embarked <- as.factor(as.character(titanicData$Embarked))

```

Se hace un último summary para comprobar que todo ha quedado correctamente.

```{r}
summary(titanicData)
```


## Identificación y tratamiento de valores extremos.

La mejor manera de tratar los valores extremos es ir mostrando los diferentes valores de columnas numéricas en un diagrama de cajas y bigotes o *boxplot*. Para la realización de estos diagramas se ha utilizado la librería Plotly.

```{r, message = FALSE, warning= FALSE}
fig <- plot_ly(y = titanicData$Age, type = "box", name = "Edad")

fig
```

Aunque vemos unos cuantos outliers en el campo Edad, son perfectamente normales.

Veamos la columna Fare.

```{r}
fig <- plot_ly(y = titanicData$Fare, type = "box", name = "Precio del Ticket")

fig
```

Se observan bastantes outliers, pero hay un precio que destaca más que los demás. Vamos a analizar esas filas.

```{r}
filter(titanicData, Fare > 500)

```

Las tres filas pertenecen a personas del mismo rango de edad que embarcaron desde el mismo puerto. Por la exactitud de los datos y su homogeneidad, parecen datos correctos, por lo que se mantienen en el dataset.


# Análisis de los datos

En esta sección dividiremos el conjunto de datos en subconjuntos para analizar y compararlos entre ellos.

## Selección de grupos de datos a analizar/comparar

El conjunto de datos lo analizaremos en fución a los siguientes grupos para determinar si guardan relación con la supervivencia:

* **Rango de edad** Columna AgeGroup
* **Poder adquisitivo** Columna Pclass nos dice en que clase embarcaron, lo que nos ayuda a inferir su nivel adquisitivo.
* **Sexo** Columna Sex.

Crearemos una columna en base a la edad, diviendola en segmentos para así poder realizar un análisis por categorías:

```{r}
titanicData$AgeGroup <- cut(titanicData$Age, breaks = c(0,10,20,30,40,50,60,70,100), labels = c("0-9", "10-19", "20-29", "30-39","40-49","50-59","60-69","70-79"))
plot(titanicData$AgeGroup)
```


```{r}

# Por poder adquisitivo
titanicData.firstClass <- titanicData[titanicData$Pclass == "1",]
titanicData.firstClass <- titanicData[titanicData$Pclass == "2",]
titanicData.firstClass <- titanicData[titanicData$Pclass == "3",]

# Por sexo
titanicData.female <- titanicData[titanicData$Sex == "female",]
titanicData.male <- titanicData[titanicData$Sex == "male",]
```
Vamos a mostrar con gráficas cada uno de los grupos nombrados junto con la supervivencia.

### Rango de edad

```{r}
ggplot(data=titanicData[1:nrow(titanicData),],aes(x=AgeGroup,fill=Survived))+geom_bar()
```
```{r, warning=FALSE}
ggplot(data = titanicData,aes(x=Age,fill=Survived))+geom_histogram(binwidth = 3,position="fill")+ylab("Frequencia")
```
Con este último gráfico, podemos deducir que los niños tuvieron más posibilidades de salvarse y los mayores de 60 muchas menos.

### Nivel adquisitivo

```{r}
ggplot(data=titanicData[1:nrow(titanicData),],aes(x=Pclass,fill=Survived))+geom_bar()
```

### Sexo

```{r}
ggplot(data=titanicData[1:nrow(titanicData),],aes(x=Sex,fill=Survived))+geom_bar()
```

## Comprobación de normalidad y homogeneidad de la varianza.


### Comprobación de normalidad

Para comprobar la normalidad se va a utilizar la prueba de la normalidad de *Anderson Darling*, se comprueba que el p-valor sea superior a 0.05.

```{r}
alpha = 0.05
col.names = colnames(titanicData)
  for (i in 1:ncol(titanicData)) {
    if (i == 1) cat("Variables que no siguen una distribución normal:\n")
    if (is.integer(titanicData[,i]) | is.numeric(titanicData[,i])) {
    p_val = ad.test(titanicData[,i])$p.value
    if (p_val < alpha) {
      cat(col.names[i])
      # Format output
      if (i < ncol(titanicData) - 1) cat(", ")
      if (i %% 3 == 0) cat("\n")
    }
  }
}
```

### Homogeneidad de la varianza.

Pasamos a estudiar la homogenidad de la varianza mediante la aplicación del test de *Fligner-Killeen*. La estudiaremos para los grupos anteriores.

```{r}
fligner.test(SibSp ~ Fare, data = titanicData)
```

## Aplicación de pruebas estadísticas

¿ Qué variables influyen en la supervivencia? En este apartado comprobaremos las correlaciones entre distintas variables y su influencia en la supervivencia.

### Prueba 1: 

### Prueba 2: 

### Prueba 3: 

# Representación de los resultados

# Resolución del problema

## Conclusiones

