---
title: 'Tipología y ciclo de vida de los datos: Práctica 2'
author: "Autor: Nombre estudiante"
date: "junio 2021"
output:
  html_document:
    highlight: default
    number_sections: yes
    theme: cosmo
    toc: yes
    toc_depth: 2
    includes:
      in_header: PRA2-header.html
  pdf_document:
    highlight: zenburn
    toc: yes
  word_document: default
---

```{r setup, include=FALSE}
knitr::opts_chunk$set(echo = TRUE)
```


# Descripción del dataset

El conjunto de datos del titanic es ampliamente concido en la comunidad del ML. Es más, forma parte de los retos de iniciación en la plataforma [kaggle](https://www.kaggle.com/c/titanic/overview).

Este conjunto de datos, es la representación de las personas que embarcaron en el titanic. En el, se recogen multitud de datos sobre cada persona, relativos a su edad, pais y clase en la que embarcaron, además de si sobrevivieron o no.


## ¿Por qué es importante?

Este cojunto de datos tiene la posibilidad de explicar algunos datos de la catastrofe. Puede aclarar si hubo algún condicionante para la muerte o supervivencia de las personas más allá del puro azar.

## ¿Qué pregunta pretende responder?

Este cojunto de datos pretende elaborar un modelo predictivo y con el responder a la pregunta: ¿Qué tipo de personas tenían más probabilidades de sobrevivir?

# Integración de los datos de interés a analizar

Antes de integrar, vamos a describir las variables que caracterízan a estos datos:

* **PassengerId** Id del pasajero

* **Name** Nombre del pasajero en formato cadena.

* **Sex** Factor con los niveles male/female.

* **Age** Valor numérico con la edad, los niños menores a un año vienen especificados en fracción.

* **Pclass** Factor con la clase de pasajero/personal.

* **Embarked** Factor con el emarque de la persona.

* **Cabin** Factor con el camarote

* **Ticket** billete de cada persona (NA para la tripulación).

* **Fare** Valor numérico con el precio del ticket (NA  para miembros de la tripulación musicos y empleados de la compañia).

* **SibSp** Factor con el número de conyuges fuera (adaptado del conjunto de datos de vanderbild).

* **Parch** Factor con el número de padres, hijos a bordo( importado del conjunto de datos de vanderbild).

* **Survived** Factor con dos niveles indicando si sobrevivió o no.

Escogemos las columnas que serán factores:
```{r}
factors = c("Sex"="factor","Pclass"="factor","Cabin"="factor", "Embarked"="factor","SibSp"="factor","Parch"="factor","Survived"="factor");
```

Cargamos los datos:

```{r}
titanicData <- read.csv('titanic.csv', stringsAsFactors = FALSE, colClasses = factors );
```

```{r}
summary(titanicData);
```
Los datos de interés de ese cojunto de datos serán los que nos aporten algo de información sobre las personas pero a nivel de cojunto, es decir datos como nombre, identificador de pasajero o número de ticket no nos resultan de utilidad. Por lo que podemos crear un conjunto de datos solamente con los datos adecuados:

```{r}
cols_remove <- c("PassengerId", "Name", "Ticket")
titanicData <- titanicData[, !(colnames(titanicData) %in% cols_remove)]
```


